【裁判字號】    96,聲繼,45
【裁判日期】    970321
【裁判案由】    聲明繼承
【裁判全文】
臺灣花蓮地方法院民事裁定              96年度聲繼字第45號
聲  請  人  丁○○
            丙○○
                        小組
            乙○○
前列三人共同
代  理  人  甲○○
上列聲請人聲明繼承被繼承人戊○○遺產事件，本院裁定如下：
    主  文
聲請駁回。
程序費用由聲請人負擔。
    理  由
一、本件聲請意旨略以：聲請人丁○○、丙○○、乙○○三人均
    為大陸地區人民，分別係被繼承人戊○○（男，民國8年9月
    5日生，身分證統一編號：Ｚ000000000號，生前住花蓮縣吉
    安鄉○○村○鄰○○○街38號）之胞弟及胞妹，依民法第113
    8條第3款規定為繼承人，對被繼承人戊○○之遺產有繼承權
    ，爰依臺灣地區與大陸地區人民關係條例第66條規定聲明繼
    承戊○○之在臺遺產云云。
二、按大陸地區人民繼承臺灣地區人民之遺產，應於繼承開始起
    3年內以書面向被繼承人住所地之法院為繼承之表示，臺灣
    地區與大陸地區人民關係條例第66條第1項前段定有明文。
    故依臺灣地區與大陸地區人民關係條例第66條第1項前段規
    定向法院聲明繼承者，限於被繼承人在大陸地區之繼承人。
    本件聲請人丁○○、丙○○、乙○○主張其分別為被繼承人
    戊○○在大陸地區出生之胞弟及胞妹，固據聲請人提出中華
    人民共和國湖南省新化縣公證處 (2007)新證字第408號公證
    書為證，並經財團法人海峽交流基金會認證而得認為其形式
    為真正；然該證明書之內容是否符合事實，該基金會並無從
    得知，故法院仍得審認其內容是否真實。
三、經查，本院依職權向國防部參謀本部及陸軍司令部查詢被繼
    承人戊○○兵籍資料內之親屬記載資料結果，戊○○家屬欄
    中所登載之親屬姓名為「父戴有球、母伍氏」，此有國防部
    陸軍司令部鄭樸字第0960020894號函附之軍籍資料影本可稽
    ；另本院向內政部入出國及移民署查詢被繼承人之探親聲請
    及入出境資料，其中華民國臺灣地區（大陸探親出入）境申
    請書及台閩地區人民出境後轉往大陸探親登記表之大陸親友
    欄及被探人欄分別記載「稱謂兄、姓名戴鍾大」、「姓名戴
    鍾大、親屬關係兄弟」，亦有該署以移署資處雲字第097110
     13050號所函附之資料在卷可查，則依上開被繼承人自行所
    填寫之資料觀之，無法認定聲請人三人為被繼承人之弟妹，
    聲請人之聲明已難認真實。又查，聲請人雖提出參封信件，
    惟詳觀該些信件內容，皆未能證明聲請人即為被繼承人戊○○之胞弟及胞妹。再聲請人另提出合照照片壹張及中華人民
    共和國居民身份證參件，亦無法證明其與被繼承人間之胞弟
    、胞妹關係。故本件審核結果，核無聲請人等為戊○○親屬
    之記載資料可資審認，是聲請人丁○○、丙○○、乙○○自
    稱為被繼承人之胞弟、胞妹及其所提出之大陸地區公證書所
    記載之內容，顯與上開被繼承人之親屬資料內容不符；因此
    聲請人是否為戊○○在大陸地區之胞弟及胞妹而得為繼承人
    ，已有疑義。因此，聲明人所提出資料內容與前開國防部陸
    軍司令部及內政部入出國及移民署函覆之戊○○親屬資料不
    符，無法確認聲請人為真正之繼承人。從而，本件聲請人聲
    明繼承，於法未合，應予駁回。
四、依非訟事件法第21條第1項前段，裁定如主文。
中    華    民    國    97    年    3     月    21    日
                  家事法庭      法 官   吳順龍
以上正本係照原本作成。
如對本裁定抗告，須於裁定送達後10日之不變期間內，向本院提
出抗告狀，並繳納抗告費新臺幣1,000元。
中    華    民    國    97    年    3     月    21    日
                                書記官  陳景源


司法院資訊處製作；財團法人民間司法改革基金會備份。
